臺灣嘉義地方法院刑事判決　　　　　　　　　　　　　　九十年度訴字第三三二號
　　公　訴　人　臺灣嘉義地方法院檢察署檢察官
　　被　　　告　丁○○
　　　　　　　　戊○○
　　右二人共同
　　選任辯護人　顏志銘律師
　　被　　　告　甲○○
　　選任辯護人　黃曜春律師
　　被　　　告　己○○
　　　　　　　　乙○○
右列被告因偽造文書案件，經檢察官提起公訴（九十年度偵緝字第七九號、九十年度
偵字第二八五０號），本院判決如左：
    主  文
己○○連續行使偽造私文書，足生損害於公眾及他人，處有期徒刑捌月。
丁○○共同意圖為自己不法之所有，以詐術使人將本人之物交付，處有期徒刑肆月，
如易科罰金，以參佰元折算壹日。
戊○○共同連續意圖為自己不法之所有，以詐術使人將本人之物交付，處有期徒刑陸
月，如易科罰金，以參佰元折算壹日。
乙○○、甲○○均無罪。
    事  實
一、己○○見報結識劉姓成年男子，遂與劉姓男子共同基於偽造文書之概括犯意，於
    民國八十七年五月間，在嘉義市○○路與民生北路金財神大樓將身分證交付予劉
    姓男子，由劉姓男子於不詳時、地，偽造天松鐵工廠出具之各類所得扣繳暨免扣
    繳憑單二紙，交付予己○○，己○○則持之於如附表一所示之時間，填具信用卡
    申請書，並將偽造之各類所得扣繳暨免扣繳憑單二紙，先後持交與如附表所示之
    銀行，而連續行使前開偽造私文書，使如附表一所示之銀行，核發信用卡予己○○，足生損害於天松鐵工廠、如附表一所示之銀行及稅捐稽徵處對稅捐管理之正
    確性。
二、己○○明知自己無欲購買機票，竟基於意圖為自己不法所有之概括犯意，欲以「
    假刷卡，真消費」之方式取得現金，先後於如附表二所示之時間，持如附表二所
    示信用卡，至嘉義縣水上鄉三和村新和庄一二０之五號丁○○所開設之「嘉華停
    車場」，向與有犯意聯絡之櫃檯小姐及丁○○之妻丙○○表示欲換取現金，櫃臺
    小姐於取得丙○○之首肯後持己○○之信用卡刷卡，由己○○於簽帳單上簽名，
    即行交付黃盛復約刷卡金額九折之現金，後由有犯意聯絡之丁○○持如附表二所
    示金額之刷卡單，向發卡銀行請求付款，使發卡銀行陷於錯誤，依約給付簽帳單
    百分之九十八點三之金額，己○○復於分別於如附表三所示之日期，至嘉義縣水
    上鄉下寮村下寮二六之五號戊○○所開設之「空中巴士停車場」，將信用卡交予
    與有犯意聯絡之該店之櫃臺人員，以前揭方式刷卡、簽名，並取得現金後，再由
    犯意聯絡之戊○○持如附表三所示之金額之刷卡單，向發卡銀行詐得刷卡金額百
    分之九十五以上之金額，嗣因己○○遲遲無法付款，經庚○○○○行股份有限公
    司（下簡稱聯邦銀行）訪查，始知上情。
二、案經聯邦銀行訴請臺灣嘉義地方法院檢察署檢察官偵查起訴。
    理  由
壹、有罪部分：
一、訊據被告己○○對於右揭犯行坦承不諱，被告丁○○、戊○○則矢口否認有何「
    假消費、真刷卡」之犯行，被告丁○○辯稱：我是賣嘉義到臺北的二十張，一張
    一千零五百元，被告戊○○辯稱：都是店員幫我看店，我不知情云云。經查：
    （一）被告己○○委請劉姓男子為其偽造天松鐵工廠之各類所得扣繳暨免扣繳憑
          單二紙，先後持交如附表一所示之銀行，申請如附表一所示之信用卡等情
          ，除據被告己○○自承不諱外，核與告訴代理人楊逸麟指述相符，且有聯
          邦銀行信用卡申請書、偽造各類所得扣繳憑單、聲明書各一紙、財政部臺
          灣省南區國稅局嘉義市分局南區國稅嘉市資字第八九０一八一五二號函及
          其所附之天松鐵工廠八十六年度薪資表影本、各類所得資料申報書影本、
          薪資免扣繳憑單影本、華信安泰信用卡股份有限公司（９０）安信總字第
          ５９６號函各一份附卷可參，足佐被告己○○前開自白非虛。
    （二）另被告己○○於嘉華停車場及空中巴士停車場假消費真刷卡之事實，亦據
          被告己○○於偵查及本院調查時自白不移，而其所繪真刷卡假消費之相關
          位置，亦與嘉華停車場及空中巴士停車廠之位置相符，另其確於如附表二
          、三所示之日期，向嘉華停車場及空中巴士停車場刷卡購買機票等情，亦
          有聯邦銀行信用卡帳單資料查詢單一紙、華信安泰信用卡股份有限公司中
          華民國九０年十月九日（九０）信安總字第７０３號函及其所附之消費明
          細一紙附卷可參。
    （三）被告丁○○於警訊時自承稱：「（問：機票價格如何記算？）八十七年間
          每張一二七二元是嘉義到臺北的價錢，買超過十張會打九折至九五折，嘉
          義到馬公是八九七元、嘉義到花蓮二０００元，打折後收一六五０元：：
          」證人即被告之妻丙○○於本院調查時證稱：「（問：你們的機票都賣多
          少錢？）有時候不熟的客人我們就照票面賣，讓他停車不收費。如果是熟
          的客人我們最多打九折、八五折：：」若依被告丁○○所稱之嘉義至臺北
          一二七二之價錢，九五折價為１２０８．４；九折價為１１４４．８；八
          五折價為１０８１、２，被告己○○自承從未坐過國內線飛機，自不可能
          係嘉華停車場之熟客，被告己○○頭一次購買機票，即予之較八五折更低
          之優惠，顯與彼等所述不符，再者，被告己○○並非常期往來嘉義、臺北
          之人，且機票亦有一年之搭乘期限，一次便購買二十張機票，顯與常情有
          違，綜上等情，被告己○○自承假消費、真刷卡等情，應可採信，再者，
          被告丁○○乃以每張八百十元之價格向大洋旅行社購入，此有大洋旅行社
          函一紙附卷可參，證人丙○○亦證稱其以八、九百元之價格販售與被告陳
          長壽，是一般業者購買機票之價格為八、九百元，被告己○○綜以一千零
          五十元之價格購入機票，應無法一千元左右之價格販售予其他業者，被告
          己○○又如何得取得近一千元之金額，是被告己○○嗣雖改稱係買得機票
          後將之販售予劉姓男子，取得百分之九十八至九十五之金額，即每張機票
          取得九百九十七元至一千零二十九元，亦與常情不符，被告丁○○辯稱係
          以每張一千零五十元之價格販售與被告己○○，與其所述不符，應難採信
          。
    （四）被告丁○○於本院調查時自承：「（問：二萬一的錢有無收到？）有：：
          （問：如果客人刷一萬元，信用卡公司會給你們多少成數？）超過二百萬
          以上，會扣一點七至一點九，我簽的是一點七：：」證人丙○○於本院調
          查時證稱：「：：因為店都我在看，我先生偶爾會去看一下：：（問：你
          們刷卡時，刷卡公司會向你們抽幾成？）：：這個都是我先生處理：：我
          一直都有在那裡，而且我們有一個表，如果客人買現金我們就勾現金，如
          果是刷卡就勾刷卡，我每天都會算剩幾張，而且交易的時後，我後聽客人
          要買幾張機票，我也會看小姐拿幾張機票：：（問：小姐是否會私下這樣
          做（即刷卡換現金）？）小姐不可能這樣做，因為我都在那裡：：」綜上
          所述，既被告丁○○之妻丙○○每日均於店內看店，前開假消費、真刷卡
          之行為，應不可能為店內小姐之個人行為，且丁○○與其妻丙○○共同經
          營該店，且丁○○為負責人，是該店之假消費、真刷卡之行為，被告林茂
          榮應無不知之理，被告丁○○、丙○○及該店之店員就此部分之行為，與
          被告己○○應有犯意聯絡、行為分擔，應可認定。
    （五）被告戊○○雖辯稱其亦無假消費、真刷卡之行為，惟查，被告己○○於短
          期內購得多數之機票即與常情有異，已如前述，關於被告己○○購買機票
          之種類及數量，被告戊○○於本院調查時稱：「（問：七月八日有賣二萬
          五千元的票，七月九日賣二萬元？）對，都是一張一千元，是嘉義往臺北
          ，臺北回嘉義，是遠東及復興的票：：」然本院詢及會何會有五千五百元
          之消費紀錄時，被告戊○○則稱：「我不知道：：」顯與常理有違，被告
          戊○○乃係向嘉華停車場購買機票而販售與一般之消費者，業據證人李美
          玉證述明確，其販售機票之價格竟低於嘉華停車場，亦與常情迥異，再者
          ，被告雖雇請他人看店，被告亦自承會對帳，被告雇請之人從事真刷卡假
          消費之情，被告焉有不知之理。
    （六）綜上所述，被告戊○○、丁○○所辯，顯係卸責之詞，不足採信，被告黃
          盛富前開自白，與事實相符，堪以採信，本案事證明確，被告犯行應堪認
          定。
二、核被告己○○所為，其委請劉姓成年男子代為偽造天松鐵工廠出具之各類所得扣
    繳暨免扣繳憑單二張，先後於如附表一所示之時間，持以向如附表所示之銀行行
    駛，核其所為，係犯刑法第二百十六條、第二百十條之行使偽造私文書罪。偽造
    私文書之行為為行使之行為所吸收，不另論罪。被告己○○、丁○○、戊○○所
    為，彼等明知並無交易機票之事實，以真刷卡假消費之方式，由己○○於簽帳單
    上簽名，交由丁○○、戊○○向銀行提示刷卡單，使銀行陷於錯誤，交付簽帳單
    九成五以上之金額，核其所為，係犯刑法第三百三十九條第一項之詐欺取財罪。
    被告己○○與劉姓男子，就偽造扣繳憑單部分，有犯意聯絡，行為分擔，均為共
    同正犯；被告己○○分與被告丁○○、丙○○及櫃臺小姐、被告戊○○及戊○○
    所雇請之人，就詐欺部分，有犯意聯絡、行為分擔，俱為共同正犯。被告己○○
    先後行使偽造私文書、詐欺取財、被告戊○○先後詐欺取財之犯行，時間緊接，
    所犯為構成要件相同之罪，為連續犯，應依刑法第五十六條加重其刑。被告己○○行使偽造文書犯行與詐欺取裁之犯行，有方法、結果之牽連關係，應依刑法第
    五十五條從一重行使偽造私文書處斷。爰審酌被告三人之品行、素行、被告己○○年輕力盛，不思正途，好逸惡勞，貪圖享樂、被告丁○○、戊○○一時失慮，
    貪圖小利、犯後所得及被告己○○犯後坦承犯行，被告丁○○、戊○○狡卸飾詞
    ，毫無悔意等情，量處如主文所示之刑，又被告丁○○、戊○○行為後，刑法第
    四十一條已於九十年一月十日經總統公布修正，同年月十二日生效，比較新舊法
    ，以新法對被告有利，本件自有修正後刑法第四十一條第一項前段之適用，並諭
    知易科罰金之折算標準，以資懲儆。
貳、無罪部分：
一、公訴意旨另以：被告己○○承繼前揭意圖為自己不法所有之犯意聯絡，分別與天
    使佳人商行之負責人乙○○及溫莎堡美容坊之負責人甲○○，以假消費，真刷卡
    之方式，向聯邦銀行詐得六千七百元、五千四百元，因認被告乙○○、甲○○涉
    犯刑法第三百三十九條第一項之詐欺得利犯行云云。
二、按犯罪事實應依證據認定之，無證據不得推定其犯罪事實；被告之自白，不得作
    為有罪判決之唯一證據，仍應調查其他必要之證據，以察其是否與事實相符；又
    不能證明被告犯罪者，應諭知無罪之判決，刑事訴訟法第一百五十四條、第一百
    五十六條第二項、第三百零一條分別定有明文。公訴人認被告涉有上開罪嫌無非
    以被告己○○之自白為據。訊據被告甲○○堅詞否認有何詐欺之犯行，辯稱：己○○真的有去我們那邊消費等語。經查：
    （一）被告己○○於偵查時雖坦承有假消費、真刷卡之犯行，惟亦明確指明稱：
          「那信用卡來假消費真刷卡（機票部分）其他都刷卡消費買東西」（見九
          十五年偵緝字第十二頁背面），公訴人以被告己○○之自白認被告甲○○
          、乙○○涉犯上開罪嫌，尚有誤會。
    （二）被告己○○於本院調查時另稱：「我還有去其他地方消費刷卡，有去天使
          佳人ＫＴＶ消費，因為那是朋友趙鵬鳴投資的，也有去溫莎堡美容坊消費
          ，是純按摩：：我都是找二十六號」核與證人陳世緞於本院調查時證稱：
          「（問：是否認識己○○？）認識，我在店裡是二十六號，他都會在我們
          店裡護膚，都是做臉，一小時八百元，他最近一次是做二小時半，與他的
          朋友一起去，他的朋友做兩小時：：」相符，且有櫃臺日報表一紙附卷可
          參，足證被告己○○及證人陳世緞所言，應非虛妄。此外查無其他積極證
          據足認被告乙○○、甲○○有如公訴人所指之犯行，睽諸前開說明，自應
          為被告無罪之諭知。
四、被告乙○○經合法傳喚，無正當理由不到庭，本案乙○○部分，係應諭知無罪之
    案件，爰不待其陳述，逕行判決。
據上論斷，應依刑事訴訟法第二百九十九條第一項前段、第三百零一條第一項前段、
第三百零六條，刑法第二條第一項前段、第二百十六條、第二百十條、第三百三十九
條第一項、第二十八條、第五十六條、第四十一條第一項前段、罰金罰鍰提高標準條
例第一條前段、第二條，判決如主文。
本案經檢察官陳美君到庭執行職務
中      華      民      國      九十一    年      七      月      八    日
                                      臺灣嘉義地方法院刑事第三庭
                                          法  官  康  存  真
右正本證明與原本無異。
如不服本判決，應於判決送達後十日內，向本院提出上訴狀。
中      華      民      國      九十一    年      七      月      八    日
                                          書記官  胡  祥  生
附表一：
┌───┬──────┬───────┬────────────┐
│編號  │日期        │銀行名稱      │核發信用卡卡號          │
├───┼──────┼───────┼────────────┤
│１    │87.5.4      │華信銀行      │                        │
├───┼──────┼───────┼────────────┤
│２    │87.6.27     │聯邦銀行      │0000000000000000        │
└───┴──────┴───────┴────────────┘
附表二：嘉華停車場
┌───┬──────┬──────┬────────┬──────┐
│編號  │時間        │刷卡金額    │持用信用卡      │  被害人    │
├───┼──────┼──────┼────────┼──────┤
│１    │87.7.9      │21000       │聯邦銀行信用卡  │  聯邦銀行  │
└───┴──────┴──────┴────────┴──────┘
附表三：空中巴士停車場
┌───┬──────┬──────┬─────────┬─────┐
│編號  │時間        │刷卡金額    │持用信用卡        │被害人    │
├───┼──────┼──────┼─────────┼─────┤
│１    │87.5.21     │10000       │華信銀行信用卡    │華信銀行  │
├───┼──────┼──────┼─────────┼─────┤
│２    │87.5.28     │10000       │華信銀行信用卡    │華信銀行  │
├───┼──────┼──────┼─────────┼─────┤
│３    │87.5.31     │10000       │華信銀行信用卡    │華信銀行  │
├───┼──────┼──────┼─────────┼─────┤
│４    │87.6.7      │10000       │華信銀行信用卡    │華信銀行  │
├───┼──────┼──────┼─────────┼─────┤
│５    │87.6.19     │ 5500       │華信銀行信用卡    │華信銀行  │
├───┼──────┼──────┼─────────┼─────┤
│６    │87.7.8      │25000       │聯邦銀行信用卡    │聯邦銀行  │
├───┼──────┼──────┼─────────┼─────┤
│７    │87.7.9      │20000       │聯邦銀行信用卡    │聯邦銀行  │
├───┼──────┼──────┼─────────┼─────┤
│８    │87.7.12     │ 5500       │華信銀行信用卡    │華信銀行  │
└───┴──────┴──────┴─────────┴─────┘
